【裁判字號】    99,親,40
【裁判日期】    991022
【裁判案由】    確認親子關係
【裁判全文】
臺灣士林地方法院民事判決                99年度親字第40號
原      告  丁○○
法定代理人  丙○○
訴訟代理人  簡長輝律師
被      告  甲○○
            乙○○○
上列當事人間確認親子關係存在事件，本院於民國99年10月6 日
言詞辯論終結，判決如下：
    主      文
確認原告丁○○（男、民國○○年○ 月○ 日生、身分證統一編號：
Ｚ000000000號）與汪相吉（男、民國○○年○ 月○ 日生、身分證統
一編號：Ｚ000000000號，已於99年5 月5 日死亡）間之親子關係
存在。
訴訟費用由原告負擔。
    事實及理由
一、原告起訴主張：原告之母丙○○與被告甲○○、乙○○○之
    子即汪相吉於民國95年交往後即同居生活，於97年7 月8 日
    共同生育一子即原告丁○○，並由汪相吉與丙○○共同撫育
    ，嗣汪相吉於98年11月間入伍服役，原本預計退伍後與丙○○結婚，屆時原告即無非婚生子女身分之問題，惟因汪相吉
    於99年5 月5 日死亡而未及辦理，原告與被告甲○○之父汪
    忠治經林口長庚紀念醫院進行親子血緣鑑定，鑑定結果為不
    能排除汪忠治與原告的曾祖孫關係，現為確認原告與汪相吉
    之血緣關係及辦理相關遺屬撫卹事宜，爰依法提起本件訴訟
    ，以確認原告與汪相吉間之親子關係存在等語，並聲明：(1)
    確認原告丁○○與汪相吉間之親子關係存在。(2)訴訟費用由
    原告負擔。
二、被告乙○○○、甲○○則到庭陳述：對原告之主張無意見，
    汪相吉為渠等兒子，原告出生後即與汪相吉、丙○○同住，
    當時渠等住樓下，原告與汪相吉、丙○○住樓上，至汪相吉
    死亡為止等語。
三、按非婚生子女經生父認領者，視為婚生子女，其經生父撫育
    者，視為認領，民法第1065條第1 項定有明文。次按確認法
    律關係之訴，非原告有即受確認判決之法律上利益者，不得
    提起之。確認證書真偽或為法律關係基礎事實存否之訴，亦
    同。民事訴訟法第247 條第1 項亦有明文。又此所謂即受確
    認判決之法律上利益，係指因法律關係之存否不明確，致原
    告在私法上之地位有受侵害之危險，而此項危險得以對於被
    告之確認判決除去之者而言。故確認法律關係成立或不成立
    之訴，苟具備前開要件，即得謂有即受確認判決之法律上利
    益（最高法院42年臺上字第1031號判例參照）。經查，原告
    主張其為丙○○與被告乙○○○、甲○○之子即汪相吉所生
    之非婚生子女，且其自幼受汪相吉之撫育，則此主張若屬實
    ，依前揭民法第1065條第1 項之規定，原告即為汪相吉之婚
    生子女，惟汪相吉已歿，原告之戶籍資料上仍無生父之記載
    ，是原告與汪相吉間是否具有親子關係尚非明確，而此等不
    安之狀態得以確認判決除去之，故原告提起本件訴訟，應認
    有即受確認判決之法律上利益，合先敘明。又關於確認親子
    關係訴訟之當事人，原告起訴請求確認親子關係存在時，原
    則上應以主張與之具有親子關係之生父為被告，倘其生父已
    死亡，應以生父之繼承人為被告，提起確認其與已故生父之
    間親子關係存在之訴。本件原告主張其生父汪相吉已歿，而
    汪相吉未婚，亦無其他子女（戶籍謄本參照），則原告為求
    確認其與汪相吉間之親子關係存在，自得以汪相吉之全體繼
    承人即乙○○○、甲○○等人為被告而提起確認訴訟，亦先
    予敘明。
四、經查，原告主張之前開事實，業據提出戶籍謄本、協議書、
    照片、林口長庚紀念醫院檢驗醫學科親子鑑定報告等件為證
    ，且為被告所不爭執，而依上述親子鑑定報告之內容所載，
    原告與被告甲○○之父汪忠治經林口長庚紀念醫院進行血緣
    鑑定，結論略以：「曾祖孫親屬關係概率（PP）為99.08954
    ％。也就是說『汪忠治與丁○○之曾祖孫關係確定率』為
    99.08954％。因此『汪忠治是丁○○的親生曾祖父』這一個
    假設由此次測試結果很有可能成立。」等語，有該院99年9
    月28日P4485 號親子鑑定報告1 紙在卷可佐，足見原告與被
    告二人之子汪相吉間具有父子血緣關係，而原告出生後即與
    汪相吉同住，亦堪認原告自幼即受汪相吉之撫育，依民法第
    1065條第1 項規定，原告因汪相吉之視為認領而為汪相吉之
    婚生子女。從而，原告依民事訴訟法第247 條之規定提起本
    件確認親子關係之訴，請求確認其與汪相吉間之親子關係存
    在，為有理由，應予准許。
五、本件原告與汪相吉間之親子關係存在，已如上述，則必藉由
    判決始克還原原告之身分，此實不可歸責於被告，原告訴請
    確認親子關係存在雖於法有據，然被告之應訴乃法律規定所
    不得不然，則被告所為自為伸張或防衛權利所必要，本院因
    認本件訴訟費用應由原告負擔，較為公允。
六、據上論結，本件原告之訴為有理由，依民事訴訟法第81條第
    2 款，判決如主文。
中    華    民    國    99    年    10    月    22    日
                  家事庭  法  官  陳文通
以上正本證明與原本無異。
如對本判決上訴，應於判決送達後20日內向本院提出上訴狀。
中    華    民    國    99    年    10    月    25    日
                          書記官  陳玉瓊

司法院資訊處製作；財團法人民間司法改革基金會備份。
